臺灣高等法院民事判決
110年度上易字第139號
上  訴  人  鍾宛婷  
訴訟代理人  楊德海律師
複 代理 人  程昱菁律師
被 上訴 人  蘇彥文  


上列當事人間請求損害賠償事件，上訴人對於中華民國109年11
月26日臺灣宜蘭地方法院109年度重訴字第67號判決提起一部上
訴，本院於110年5月11日言詞辯論終結，判決如下：
    主      文
原判決關於駁回上訴人後開第二項之訴部分，及該部分假執行之
聲請，暨訴訟費用之裁判（除確定部分外）均廢棄。
上開廢棄部分，被上訴人應再給付上訴人新臺幣柒拾萬元，及自
民國一０九年三月十二日起至清償日止，按週年利率百分之五計
算之利息。
第一、二審訴訟費用（除確定部分外），由被上訴人負擔。
    事實及理由
一、上訴人主張：伊與訴外人蔡建和（下稱其名）原為夫妻關係
    （已於民國110年4月29日離婚），被上訴人明知蔡建和為有
    配偶之人，竟與蔡建和於106年6月6日及同年8月底某日下午
    6、7時許，在宜蘭市○○路0段000號非杋汽車旅館之房間內為
    性行為各1次，破壞伊家庭生活之圓滿，嚴重侵害伊之配偶
    權，致伊精神上受有莫大痛苦，被上訴人應賠償伊精神慰撫
    金等語。爰依民法第184條第1項前段、第195條第1項、第3
    項規定，求為命：㈠被上訴人應給付伊新臺幣（下同）80萬
    元，及自起訴狀繕本送達翌日（即109年3月12日）起至清償
    日止，按週年利率5%計算之利息。㈡願供擔保請准宣告假執
    行（未繫屬本院部分，不予贅述）。 
二、被上訴人則以：上訴人請求金額過高等語，資為抗辯。 
三、原審為上訴人一部勝訴、一部敗訴之判決，即判命被上訴人
    應給付上訴人10萬元，及自109年3月12日起至清償日止，按
    週年利率5%計算之利息，並就上訴人勝訴部分，分別為准、
    免假執行之宣告，另駁回上訴人其餘之訴及假執行之聲請。
    上訴人對其敗訴部分，提起一部上訴，並聲明：㈠原判決關
    於駁回後開第2項之訴部分廢棄。㈡上開廢棄部分，被上訴人
    應再給付上訴人70萬元，及自起訴狀繕本送達翌日（即109
    年3月12日）起至清償日止，按週年利率5%計算之利息。被
    上訴人則答辯聲明：上訴駁回。（上訴人對於原審判決駁回
    其逾上開請求部分，未據聲明不服；另原審判命被上訴人給
    付部分，未據被上訴人提起上訴，下均不贅述。）
四、兩造不爭執事項：
　　上訴人與蔡建和原為夫妻關係（於101年8月17日結婚，於11
    0年4月29日兩願離婚）。被上訴人知悉蔡建和為有配偶之人
    ，於106年6月6日及同年8月底某日下午6、7時許，與蔡建和
    在宜蘭市○○路0段000號非杋汽車旅館之房間內為性行為各1
    次，致上訴人配偶權遭侵害。
五、上訴人主張被上訴人侵害其配偶權，應再賠償其精神慰撫金
    70萬元等語，為被上訴人所否認，並以前詞置辯。茲析述如
    下：
　㈠按因故意過失不法侵害他人權利者，負損害賠償之責任；故
    意以背於善良風俗之方法，加損害於他人者亦同，民法第18
    4條第1項定有明文。又不法侵害他人之身體、健康、名譽、
    自由、信用、隱私、貞操，或不法侵害其他人格法益而情節
    重大者，被害人雖非財產上之損害，亦得請求賠償相當之金
    額；且此於不法侵害他人基於父、母、子女或配偶關係之身
    分法益而情節重大者準用之，民法第195條第1項前段、第3
    項亦規定甚明。又婚姻係以夫妻之共同生活為其目的，配偶
    應互相協力保持其共同生活之圓滿安全及幸福，而夫妻互守
    誠實，係為確保其共同生活之圓滿安全及幸福之必要條件，
    故應解為配偶因婚姻契約而互負誠實之義務，配偶之一方行
    為不誠實，破壞共同生活之圓滿安全及幸福者，即為違反因
    婚姻契約之義務而侵害他方之權利（最高法院55年台上字第
    2053號判例意旨參照）。經查，被上訴人明知蔡建和為有配
    偶之人，仍於106年6月6日及同年8月底某日下午6、7時許，
    與蔡建和在宜蘭市○○路0段000號非杋汽車旅館之房間內為性
    行為各1次一情，為兩造所不爭執，顯見被上訴人與蔡建和
    間交往已逾越一般男女正常互動關係，足以破壞上訴人婚姻
    之圓滿幸福，且情節堪認重大，致造成上訴人精神痛苦，自
    應對上訴人負精神上損害賠償責任。是上訴人依民法184條
    第1項、第195條第1項前段、第3項規定，請求被上訴人賠償
    非財產上損害，於法自屬有據。
  ㈡次按不法侵害他人之人格權，被害人受有非財產上損害，請
    求加害人賠償相當金額之慰撫金時，法院對於慰撫金之量定
    ，應斟酌實際加害情形、所造成之影響、被害人痛苦之程度
    、兩造之身分地位經濟情形及其他各種狀況，以核定相當之
    數額(最高法院47年台上字第1221號、51年台上字第223號判
    例意旨參照)。查上訴人碩士畢業、育有4名子女，目前從事
    家管；而被上訴人大學畢業、從事護理師工作，月收入約4
    萬元等情，業據兩造陳明在卷（見原審卷第61頁、第52頁）
    ，而上訴人因被上訴人與蔡建和間之不正當往來關係，曾至
    醫院精神科就診，有診斷證明書可參（見本院卷123頁），
    故上訴人主張因被上訴人上開侵權行為受有精神上之痛苦，
    堪以採信。茲審酌上訴人有高學歷，與蔡建和結婚後育有4
    名子女，且專心持家，未出外工作，可見家庭之完整及婚姻
    之幸福美滿對其意義重大，為其用心守護之價值，惟被上訴
    人行為破壞上訴人多年婚姻，致其婚姻關係解消，人生價值
    受到破壞與衝擊，且被上訴人保留與蔡建和之間言詞大膽露
    骨之通訊對話記錄及心情日記（見臺灣宜蘭地方檢察署【下
    稱宜蘭地檢】108年度偵字第4677號卷第4頁至第89頁），對
    於上訴人之配偶權毫無尊重，衡情當使上訴人倍覺難堪，況
    兩造生活地在民風淳樸之宜蘭，上訴人因被上訴人上開侵權
    行為經媒體披露後，承受他人之異樣眼光，而加劇其精神上
    痛苦，參以被上訴人與蔡建和之通姦行為經宜蘭地檢檢察官
    提起公訴（宜蘭地檢108年度偵字第4677號、5851號），惟
    因刑法第239條通姦罪於109年5月29日廢除，而獲免訴判決
    （臺灣宜蘭地方法院109年度易字第7號刑事卷宗參照），亦
    應於審酌精神慰撫金時納入考量。綜酌上述兩造身分地位、
    經濟狀況及被上訴人與蔡建和交往，對上訴人婚姻生活之圓
    滿、安全及幸福所造成破壞之程度等節，認上訴人請求被上
    訴人賠償精神慰撫金80萬元，應屬適當。　　
六、綜上所述，上訴人依民法第184條第1項前段、第195條第3項
    、第1項規定，請求被上訴人再給付精神慰撫金70萬元（即8
    0萬元減去原審判准之10萬元），及自起訴狀繕本送達翌日
    即109年3月12日（見原審重附民字卷第3頁）起至清償日止
    ，按週年利率5%計算之利息，為有理由，應予准許。原審就
    上開應准許部分，為上訴人敗訴之判決，自有未洽，上訴意
    旨指摘原判決此部分不當，求予廢棄改判，為有理由，爰由
    本院廢棄改判如主文第2項所示。
七、本件事證已臻明確，上訴人其餘攻擊防禦方法及所提證據，
    經本院審酌後，認均不足以影響判決之結果，爰不逐一詳予
    論駁，併此敘明。
八、據上論結，本件上訴為有理由，依民事訴訟法第450條、第7
    8條，判決如主文。　　
中　　華　　民　　國　　110 　年　　5 　　月　　25　　日
                    民事第三庭    
                        審判長法  官 王怡雯
                              法  官 徐淑芬
                              法  官 朱美璘
正本係照原本作成。
不得上訴。
中　　華　　民　　國　　110 　年　　5 　　月　　26　　日
    　　　　　　　　　　　　　書記官 蔡宜蓁